【裁判字號】    89,訴,544
【裁判日期】    891114
【裁判案由】    傷害致死
【裁判全文】
臺灣新竹地方法院刑事判決                          八十九年度訴字第五四四號
    公  訴  人  臺灣新竹地方法院檢察署檢察官
    被      告  甲○○
    指定辯護人  本院公設辯護人  林建和
右列被告因傷害致死案件，經檢察官提起公訴（八十九年度偵字第二九二四號），本
院判決如左：
    主  文
甲○○傷害直系血親尊屬之身體，因而致人於死，處有期徒刑柒年，並於刑之執行完
畢或赦免後，令入相當處所，施以監護三年。
    事  實
一、甲○○係中度智能不足者，係精神耗弱人，吳乃雄係甲○○之養父，係其直系血
    親尊親屬，甲○○因自幼智能障礙，日常生活起居均賴吳乃雄照料，民國八十九
    年五月間吳乃雄因胃出血住院，於同年五月十八日出院後，因脊椎壓迫性骨折等
    疾病致行動不便均臥床休養，非但無法繼續照料甲○○且無法自理生活。嗣同年
    五月二十五日夜間七時前之某時，甲○○見其父多日未沐浴身上發出惡臭，將吳
    乃雄抱至浴室洗澡，但因吳乃雄身軀較重，甲○○不堪負荷而於房間門口跌倒將
    其父置於地上，適甲○○無錢購買香煙吸食向吳乃雄索錢，遭吳乃雄責罵，而甲
    ○○應能預見捉頭部往地上敲，可能因撞擊過猛，足以發生死亡之結果，詎其被
    吳乃雄責罵後，受言語刺激且情緒激動，出現失控之行為，乃基於傷害之犯意，
    捉住吳乃雄之頭部下巴處將左側頭部往堅硬之地板上敲擊四下，致吳乃雄受有左
    側前顱窩顱骨骨折，合併左側前顱窩硬腦膜下腔出血及腦部水腫等顱腦部鈍力等
    傷害，甲○○見狀仍自行回房間睡覺，吳乃雄於同日（二十五日）夜間七許時即
    因傷重不治死亡。嗣經甲○○於翌日發現其父身體冰冷死亡後，始向鄰居乙○○
    告知上情後報警處理，始查知上情。
二、案經新竹縣警察局竹北分局報請臺灣新竹地方法院檢察署檢察官相驗後偵查起訴
    。
    理  由
一、訊據被告甲○○對於前揭時地，因向其父索錢購買香煙不遂，即捉其下巴往地上
    敲擊之事實均坦白承認，而被害人吳乃雄確係因被告捉其頭部撞擊地板，而受有
    左側前顱窩顱骨骨折，合併左側前顱窩硬腦膜下腔出血及腦部水腫等顱腦部鈍力
    傷害，延至八十九年五月二十五日夜間七時許發現死亡之事實，亦經檢察官督同
    法醫師相驗屬實，並有勘驗筆錄、相驗屍體證明書、驗斷書、解剖報告書各一份
    、現場照片二十一禎。另被害人並非因病身亡亦非中毒死亡，除有上開解剖報告
    可憑外，並據惠民醫院主治醫生謝其文於警訊時證述明確，並有惠民醫院病歷一
    份、法務部調查局（八九）陸（一）字第八九○四一四○一號檢驗通知書各一份
    在卷可憑，足認被告之自白，顯與事實相符。按殺人與傷害之區別，應以有無殺
    意為斷，至受傷之多寡，及是否為致命部位，固可藉為認定有無殺意之心證，惟
    究不能據為絕對之依據。查被告與被害人係父子關係，平日被告均賴被害人照料
    ，已如前述。而本件乃僅係因偶然之機會，被告因一時情緒失控而發生，且被告
    於被害人死亡後尚觸摸被害人數次，直至被害人身體冰冷，使查覺被害人已死亡
    並即告知鄰人，足見案發時被告應無殺人之犯意，而係基於傷害之犯意而傷害被
    害人吳乃雄無疑。又頭部係人體重要部位，以手捉頭部撞擊地板，若敲擊過猛，
    足以發生死亡之結果，此應為被告所能預見。而被害人吳乃雄確係因被告上開行
    為，而致受有頭部鈍力傷害死亡，已如前述，足見被害人吳乃雄之死亡與被告之
    傷害行為確有相當之因果關係。綜上，事證已臻明確，被告犯行洵堪認定。
二、按刑法第二百七十八條第二項之重傷致死罪，須行為人有使人受重傷之故意，並
    得預見致生死亡之結果而未預見，最後仍生死亡之結果為要件，被告吳乃文僅係
    以手捉被害人頭部撞擊地面，並無毀敗吳乃雄耳、目、語能、味能、一肢以上機
    能或致吳乃雄身體、健康有重大不治或難治之之傷害之故意，應僅具普通傷害之
    故意甚明，核被告基於傷害之犯意，而傷害人之身體，因而致人於死，所為係犯
    刑法第二百七十七條第二項前段之傷害致死罪，公訴意旨漏未斟酌此點，而認被
    告係犯同法第二百七十八條第二項之重傷致死罪，尚有未洽，惟其基本事實同一
    ，本院自應併予審理，並變更起訴法條；被害人乃被告之養父，除據被告自承外
    ，並有戶口片附卷足憑（八十九年度相字第三○○號卷第九頁），被告對於其養
    父即擬制之直系血親尊屬，犯刑法上開刑法第二百七十七條第二項之傷害致死罪
    ，除無期徒刑部分外，應依同法第二百八十條加重其刑至二分之一（最高法院二
    十六年一月五日民刑事庭會議決議一參照）。被告甲○○係中度智能不足且有明
    顯衝動控制力不佳之人，經送國軍桃園總醫院鑑定結果，認其平日尚能完成基本
    自我生活照顧，且對於案發當時之狀況仍有記憶，並無意識喪失之狀況，而犯行
    出現之時，吳員受到言詞刺激且情緒激動，並出現失控行為，推斷當時吳員之行
    為控制能力及判別能力均因其智能障礙而受損，而處於心神（精神之誤）耗弱之
    程度，有該院八十九年九月二十七日濟品（五）字第二八三八號函所附之精神鑑
    定報書一份附卷足憑，應依刑法第十九條規定減輕其刑；被告既有刑之加重及減
    輕事由，合應先加後減。爰審酌被告前此並無不良前科紀錄，有臺灣新竹地方法
    院檢察署刑案資料查註紀錄表及本院被告全國前案紀錄表各一份在卷可參，復因
    一時衝動，致罹犯犯行，犯罪動機尚屬單純，且犯罪後坦承犯行，尚有悔意等一
    切情狀，酌予從輕量處如主文所示之刑。又本件被告甲○○既因精神耗係弱而減
    輕其刑，且其係中度智能障礙者，無法獨立自理生活，唯一照顧其生活之養父吳
    乃雄又已死亡，已如前述，本院認被告有於刑之執行完畢或赦免後，令入相當處
    所，施以監護之必要，爰併諭知監護三年，附此敘明。
據上論斷，應依刑事訴訟法第二百九十九條第一項前段、第三百條，刑法第二百七十
七條第二項前段、第二百八十條、第十九條、第八十七條第二項，判決如主文。
本案經檢察官林李嘉到庭執行職務。
中      華      民      國    八十九    年     十一     月     十四     日
                                      臺灣新竹地方法院刑事第一庭
                                         法  官  滕治平
右正本證明與原本無異。
如不服本判決，應於判決送達後十日內向本院提出上訴狀( 應附繕本 )，上訴於
臺灣高等法院。
                                         書記官  江靜玲
中      華      民      國    八十九    年     十一     月     十四     日
附錄論罪科刑法條：
刑法第二百七十七條第二項前段：
犯前項之罪因而致人於死者，處無期徒刑或七年以上有期徒刑。


司法院資訊處製作；財團法人民間司法改革基金會備份。
